臺灣高等法院臺南分院刑事判決
　　　　　　　　　　　　　　　　 94年度上訴字第353號　Ａ
上　訴　人　臺灣臺南地方法院檢察署檢察官
上　訴　人
即　被　告　丙○○
公設辯護人　戊○○
上列上訴人因被告違反毒品危害防制條例案件，不服臺灣臺南地
方法院93年度訴字第1083號中華民國94年1月26日第一審判決（
起訴案號：臺灣臺南地方法院檢察署93年度偵緝字第 238號，）
，提起上訴，本院判決如下：
    主  文
原判決撤銷。
丙○○連續販賣第二級毒品，處有期徒刑捌年。扣案之第二級毒
品安非他命共柒包（毛重柒貳點陸玖公克）沒收銷毀之；扣案空
夾鍊袋參佰參拾個、電子磅秤壹個均沒收之；販毒所得新臺幣肆
萬肆仟元沒收，如全部或一部不能沒收時，以其財產抵償之。又
連續轉讓第二級毒品，處有期徒刑拾月。扣案之第二級毒品安非
他命共柒包（毛重柒貳點陸玖公克）沒收銷毀之。應執行有期徒
刑捌年陸月。扣案之第二級毒品安非他命共柒包（毛重柒貳點陸
玖公克）沒收銷毀之；扣案之空夾鍊袋參佰參拾個、電子磅秤壹
個均沒收之；販毒所得新臺幣肆萬肆仟元沒收，如全部或一部不
能沒收時，以其財產抵償之。
    事  實
一、丙○○（綽號『金仔』）基於意圖販賣及轉讓第二級毒品安
    非他命之概括犯意，先自民國（下同）91年10月中旬某日起
    ，至91年12月底某日止，連續在屏東縣潮州鎮其租屋住宅內
    （詳細地址不詳），以每次販賣二至三錢、每錢新臺幣（下
    同）三千五百元之價格，販賣第二級毒品安非他命（下簡稱
    安非他命）予丁○○（綽號『糖糖』）共六次，前開販賣毒
    品所得計四萬二千元。另於92年8、9月間在永康市○○街26
    7巷80弄18號5樓之6乙○○住所，丙○○曾四次拿安非他命
    無償給乙○○吸食。復自92年10月初某日起，至同月22日止
    ，以由甲○○先撥打丙○○所有之「0000000000
    號」行動電話，與丙○○約定在臺南縣永康市○○街267巷
    80弄18號5樓之6處所（下簡稱上開處所；該處所為甲○○乾
    姐乙○○朋友江怡君承租後交乙○○使用，後因乙○○入所
    執行觀察勒戒，故將處所交甲○○使用）內見面，丙○○再
    以每包五百到一千元不等之價格，在上開處所連續販賣安非
    他命予甲○○共三次（其中二次甲○○購得五百元之安非他
    命，另一次購得一千元之安非他命），前開販賣毒品所得計
    二千元。嗣於時92年10月22日前某日，丙○○向不詳之人購
    入安非他命後，為避免隨身攜帶為警查獲，遂先將購得之安
    非他命，連同其販毒所用工具夾鍵袋共330個、電子磅秤一
    個，均寄放於上開處所。俟於92年10月22日下午一時許，丁○○因心情不佳，欲購買安非他命施用，聯絡乙○○未果，
    乃撥打甲○○持用之「0000000000號」行動電話
    表明前情，甲○○於電話中告知丙○○在上開處所寄放有安
    非他命，並約丁○○至上開處所會合。迨丁○○於同日下午
    二時許抵達後，甲○○即撥打丙○○所持用之「00000
    00000號」行動電話聯絡丙○○，詎丙○○為囑託甲○○、丁○○代之尋找其他買主，竟另基於前揭「轉讓毒品」
    之概括犯意，於九十二年十月二十二日下午二時四十一分許
    ，在電話中表明讓丁○○、甲○○試用其所寄放在上開處所
    之第二級毒品安非他命，而無償轉讓第二級毒品安非他命予
    丁○○、甲○○一次。嗣於同日下午四時三十分許，為警搜
    索在上開處所，當場查獲扣得丙○○所有之安非他命共七包
    （毛重七二點六九公克）、夾鏈袋330個、安非他命吸食器
    二組、電子磅秤一臺，並經甲○○、丁○○指認隨後抵達之
    丙○○，始知悉上情。
二、案經臺南縣警察局永康分局報請臺灣臺南地方法院檢察署檢
    察官偵查起訴。
    理  由
一、訊之被告丙○○固不否認其有於92年10月22日，與甲○○、
    丁○○通話後，即前往臺南縣永康市○○街267巷80弄18 號
    5樓之6處所乙情，惟矢口否認有何販賣及轉讓安非他命予甲○○、丁○○之事實，辯稱：伊認識甲○○、丁○○，伊與
    甲○○、丁○○是朋友。伊於92年10月22日，到上開處所是
    為了找甲○○談天。伊不知道警方所查獲之安非他命、夾鏈
    袋、吸食器、電子磅等物究係何人所有，伊沒有販賣安非他
    命給丁○○、甲○○，也沒拿過安非他命給丁○○、甲○○
    ，伊沒有轉讓安非他命予丁○○、甲○○，大家是「相請」
    云云。
二、惟查：
（一）據證人甲○○於偵查中結證稱：伊有向丙○○買安非他命
      。伊於92年10月初買第一次，最後一次是同年10月22日，
      共買三次，二次買五百元，一次買一千元，伊都是去臺南
      縣永康市○○街267巷80弄18號5樓之6向丙○○買的。當
      初是乙○○介紹伊認識丙○○，並向伊說要安非他命可以
      向丙○○拿，丙○○留「0000000000號」行動
      電話號碼給伊，伊每次要買安非他命，就先打電話給丙○○，丙○○就約時間叫伊去上開處所。乙○○跟伊說上開
      處所是乙○○朋友所承租的，乙○○拿鑰匙給伊，因伊是
      乙○○的乾弟弟等語（見偵卷第十至十一頁）。至證人甲○○於本院審理中證稱：伊從未向被告丙○○購買過毒品
      ，案發當時查扣之毒品安非他命，是伊出一萬元與丙○○
      一起合買的，丙○○出多少錢伊不知道等語，惟查既然然
      是合買，何以不知被告出多少？又先則稱該毒品是被抓的
      前幾天買的，由伊帶到乙○○住處；嗣又稱係由被告丙○○帶到乙○○住處交給伊，前後已見矛盾，復觀其偵查中
      證述對於購買之次數、時間、地點、金額及聯繫方法，均
      有詳細陳述，且與證人丁○○於偵查中亦結證情節相符，
      故綜合參酌證人甲○○於偵查中證言較可採信。從而被告
      丙○○確自92年10月初某日起，至同月22日止，在上開處
      所處所販賣安非他命予證人甲○○乙情，已臻明確，堪予
      認定。
（二）又證人丁○○於偵查中亦結證稱：伊第一次是91年10月中
      旬買安非他命的，最後一次是91年12月底，伊一共向丙○○買六次，每次買二至三錢，每錢是三千五百元，都是去
      屏東縣潮州鎮丙○○住的地方，向丙○○買的。伊的朋友
      介紹伊認識丙○○，伊本來就認識乙○○，伊朋友向伊說
      丙○○有安非他命可賣，伊先打電話連絡約定時間後，再
      去潮州丙○○租的地方交易，丙○○那時使用的電話伊已
      忘記，伊已很久沒吸安非他命，最近心情不好想要吸，就
      想到乙○○，因為乙○○曾說自己所吸的安非他命也是向
      丙○○買的，伊就在92年10月22日下午一時多，打電話給
      乙○○，乙○○手機不通，伊再打給甲○○，問乙○○如
      何連絡，甲○○說乙○○已經被抓，且向伊說「金仔」（
      即被告丙○○）在找伊，伊坐計程車到上開處所附近，甲○○出來載伊進去，甲○○再打電話給丙○○，丙○○在
      電話中叫伊先試試安非他命，丙○○說自己很快就會到（
      上開處所）；伊後來於92年10月22日日下午四點三十分，
      在上開處所為警查獲，屋內有安非他命七包，當時在場還
      有甲○○。扣案安非他命等物均是丙○○所有。上開處所
      係乙○○承租，甲○○有時候會過去。甲○○有鑰匙，甲○○是乙○○的乾弟弟，當時乙○○已經去觀察、勒戒，
      所以乙○○將鑰匙交給甲○○，丙○○如果要進入屋內，
      就打電話給甲○○叫甲○○去開門。鑰匙只有一支，伊不
      知道為何丙○○不親自保管鑰匙。伊是因為乙○○認識甲○○的。被查獲時伊在施用安非他命，當天伊打電話給甲○○，甲○○說丙○○在找我，叫伊過去南工街267巷80
      弄18號5樓之6處所等丙○○，丙○○準備從屏東上來，丙○○很希望伊幫忙介紹客人買安非他命。當時甲○○打電
      話給丙○○說伊已經抵達，丙○○就說要和伊對話，丙○○告訴伊東西（即安非他命）都在甲○○家中，要伊去試
      試看，丙○○說自己馬上就會來。當天是丙○○免費讓伊
      試用，可能是伊之前曾向丙○○買過安非他命，所以丙○○讓伊試吃。伊之前自91年10月中旬開始，到同年12月底
      左右，在屏東縣潮州鎮內有向丙○○買過安非他命，之後
      一段時間伊就沒有與丙○○連絡，當時因為丙○○與伊男
      朋友周正興熱悉。伊每次購買約二、三包，每包三千五百
      元，總共約買了三、四次左右，伊都是到屏東潮州鎮丙○○住的地方購買，那地方是丙○○承租的。伊都叫丙○○
      「金仔」。（92年10月22日）是因為是「金仔」有告訴伊
      說東西（指安非他命）在甲○○那邊，丙○○當時告訴伊
      說自己人在外面，東西不帶在身上，本來當天伊是想找乙○○，但打乙○○的手機無人接聽，伊才打電話找甲○○
      ，甲○○就告訴伊說「金仔」在找我，伊之前曾在車站附
      近旅館找乙○○，當時「金仔」就在那邊，伊覺得「金仔
      」很面熟，丙○○主動認出伊，說自己曾在屏東賣過一些
      東西（指安非他命）給伊。伊當時會在屏東，是因為伊的
      男朋友周正興有到屏東住過，所以伊跟著過去。甲○○手
      機門號是0000000000號，伊不知道丙○○的行
      動電話，92年10月22日之前伊並沒有與丙○○連絡，查獲
      當時伊只有施用安非他命，沒有施用海洛因。伊在臺南沒
      有向丙○○買過毒品，都在屏東向丙○○買的。查獲當天
      是丙○○免費讓伊試用的等語（見偵卷第十頁、偵緝卷第
      七十三至七十六頁）。足徵被告丙○○自91年10月中旬某
      日，至91年12月底某日止，確在屏東縣潮州鎮，販買第二
      級毒品安非他命予證人丁○○共六次等情詳確。並參之卷
      附之證人甲○○所有之「0000000000號」行動
      電話雙向通聯紀錄及發話記錄各乙份，可知證人甲○○之
      「0000000000號」與被告之「0000000
      000號」行動電話，於92年10月22日，確有彼此通話之
      情形，益徵證人丁○○所述被告丙○○於92年10月22日，
      於電話中表示免費提供安非他命予丁○○、甲○○施用乙
      情，應屬無訛。
（三）再參以證人乙○○於偵查中亦結證稱：伊與丁○○、甲○○、丙○○是大家在一起互相認識，丙○○的綽號是「金
      仔」。丙○○於92年10月間曾來找伊，說要寄放安非他命
      （在上開處所），但當時被伊拒絕。伊後來有交上開南工
      街住處之鑰匙給甲○○，那地方是伊朋友江怡君承租的，
      伊偶而會去住那邊，因伊被抓（送觀察、勒戒），所以將
      鑰匙交給甲○○，請甲○○將伊的東西搬出來。伊會交給
      甲○○是因為甲○○是伊之乾弟弟，而且甲○○又認識江
      怡君，伊當時連絡不到江怡君，所以將鑰匙交給甲○○；
      伊知道丙○○身上有毒品，丙○○有到南工街那邊（即上
      開處所）找伊，要求寄放安非他命，大約在92年9、10 月
      間，丙○○說要寄放安非他命在伊住處，並說如果帶在自
      己身上會不方便，但當時被伊拒絕，因為伊怕會出事等語
      （見偵卷第52至53頁、偵緝卷第89頁至91頁），核與證人
      甲○○、丁○○前開證詞相符，益徵被告丙○○於92年10
      月間，即將安非他命等物放置在上開臺南縣永康市○○街
      267巷80弄18號5樓之6處所，及在上開處所販賣第二級毒
      品安非他命予甲○○多次，並轉讓第二級毒品安非他命予
      甲○○、丁○○一次等節，應係實情。又證人乙○○於本
      院審理中亦結證稱：大約於92年8、9月間在永康市○○街
      267巷80弄18號五樓之六住所，丙○○約曾四、五次拿安
      非他命給伊吸食，亦堪認定，至證人乙○○證稱約四、五
      次，以四次較有利於被告，自應認定四次為當。
（四）另扣案之結晶物七包，經臺南縣警察局永康分局鑑驗結果
      ，呈安非他命反應，為第二級毒品安非他命（合計毛重七
      六點一公克），有前揭扣押書及初步檢驗報告單各乙紙在
      卷可佐。此外，並有為警所當場查扣之夾鏈袋330個及電
      子磅秤一個等物可資佐憑，考諸證人甲○○、丁○○均證
      稱前開所扣得之安非他命、夾鏈袋及電子磅秤均為被告丙○○所有等語無誤，更徵被告丙○○確有販賣及轉讓第二
      級毒品安非他命之事實。又被告並無工作，其以販賣第二
      級毒品安非他命維持生計，故除其於92年10月22日，為誘
      使丁○○、甲○○向其繼續購買並介紹他人前來購買安非
      他命，而無償轉讓安非他命予丁○○、甲○○試用外，被
      告對其餘以低價購入再以高價賣出之安非他命，有販賣安
      非他命營利之意思，至為明顯。綜上所述，
      本件事證明確，被告販賣及轉讓安非他命之犯行，均堪以
      認定，應依法論科。
三、按毒品危害防制條例，業於92年7月9日經總統以華總一義字
    第○九二○○一二一九三○號令公布，並自93年1月9日施行
    ，其中第四條製造、運輸、販賣毒品罪由五項增列為六項，
    第八條轉讓毒品罪則由四項增定為六項，惟第四條第二項規
    定販賣第二級毒品既遂罪，及同條例第八條第二項規定轉讓
    第二級毒品罪，修法前後刑度並無不同，茲比較新舊法結果
    ，新法對被告等並無不利，自應適用裁判時即修正後之毒品
    危害防制條例之規定（另按毒品危害防制條例第三十五條僅
    限於施用毒品之情形始得適用，故應適用刑法規定比較新舊
    法），合先敘明。
四、按安非他命係毒品危害防制條例第二條第二項第二款所明定
    列管之第二級毒品，不得持有、轉讓、販賣；又所謂販賣者
    ，只要有販入行為即已足，並不以實際售出為必要，亦即，
    不以購入後復行賣出為必要，如行為人以營利目的購入或賣
    出，有一於此，犯罪即已完成。（最高法院二十五年非字第
    一二三號判例意旨可資參照）經查：被告丙○○係以營利之
    目的，販入、販出第二級毒品安非他命，核其所為，係犯毒
    品危害防制條例第四條第二項之販賣第二級毒品罪。又被告
    先後多次販賣毒品與證人丁○○、甲○○之犯行，時間緊接
    ，犯罪構成要件相同，顯係基於概括之犯意反覆為之，為連
    續犯，應依刑法第五十六條之規定，論以一罪論，並加重其
    刑（有期徒刑部分，無期徒刑不得加重）。又被告於92年8
    、9月間在永康市○○街267巷80弄18號五樓之六住所，丙○○曾四次將第二級毒品安非他命無償提供乙○○施用之行為
    ，另於92年10月22日，又將第二級毒品安非他命無償提供丁○○、甲○○施用之行為，係犯同條例第八條第二項之轉讓
    第二級毒品罪，以上數行為時間緊接，犯罪構成要件相同，
    顯係基於概括之犯意反覆為之，為連續犯，應依刑法第五十
    六條之規定，論以一罪論，並加重其刑。而被告所犯上開連
    續販賣第二級毒品與連續轉讓第二級毒品二罪間，犯意各別
    ，行為互殊，應予分論併罰。又被告於92年8、9月間四次將
    第二級毒品安非他命無償提供乙○○施用之犯行，雖未經公
    訴人提起公訴，惟既與起訴部分事實有連續關係，為裁判上
    一罪，依審判不可分原則，本院自得加以審究，併此敘明。
五、原審因認被告犯行罪證明確予以論科固非無見，惟查被告於
    92年8、9月間四次將第二級毒品安非他命無償提供乙○○施
    用之犯行部分，原審未及審酌，容有未合；又公訴人以被告
    前有多項前科，素行非佳，其多次販賣毒品安非他命犯行，
    一再否認犯行未見悔意，犯後態度不佳，原審判決以其犯罪
    情節衡情尚有可憫恕之處，依刑法第五十九條之規定，減輕
    其刑，顯有未妥，指摘原判決為有理由。被告上訴意旨否認
    犯罪，徒陳詞指摘原判決不當，雖無可取，然原判決既有可
    議，自應由本院原判決暨執行刑撤銷改判。爰審酌被告已有
    多項前科，素行非佳，有臺灣高等法院被告全國前案紀錄表
    一份附卷可按，其為貪圖不法利益，竟販賣、轉讓毒品供人
    施用，戕害國民身心健康，並對社會秩序及善良風俗造成負
    面影響，其迭於偵查、審理中一再否認犯行，未見悔意，犯
    後態度不佳，並斟酌其販賣安非他命之次數、期間、所得，
    犯罪致生之危害等一切情狀，量處如主文第二項所示之刑，
    並定應執行刑，以資懲儆。
    再按犯毒品危害防制條例第四條之罪者，其因犯罪所得之財
    物，均沒收之，如全部或一部不能沒收時，追徵其價額或以
    其財產抵償之，同條例第十九條第一項著有明文。查：被告
    就前開販賣毒品之次數、金額及所得，據證人丁○○、甲○○等之證述，並依最有利被告之原則，即依最少次數、最低
    金額審酌而認定如下：（一）被告丙○○販賣第二級毒品安
    非他命予丁○○之部分：依證人丁○○於偵查中結證稱：伊
    共向丙○○買安非他命六次，每次買二至三錢，每錢是三千
    五百元等語，本院以每錢三千五百元之價格，每次購買二錢
    安非他命，共購買六次，計算得被告販賣毒品予丁○○之所
    得為四萬二千元（５００×２×６＝４２０００）。（二）
    被告丙○○販賣第二級毒品安非他命予甲○○之部分：依證
    人甲○○於偵查中結證稱：伊共向丙○○購買三次安非他命
    ，二次買五百元，一次買一千元等語，計算被告販賣第二級
    毒品安非他命予證人甲○○之所得共二千元（２×５００＋
    １０００＝２０００）。則揆諸上揭法文規定，被告販賣第
    二級毒品安非他命所得共計為四萬四千元，均應為沒收之諭
    知，如全部或一部不能沒收時，應以被告等之財產抵償之。
    而扣案之第二級毒品安非他命共七包（毛重七二點六九公克
    ），均屬第二級毒品，既有前開扣押書及初步檢驗報告單各
    乙紙在卷可憑，應依毒品危害防制條第十八條第一項前段之
    規定，沒收銷燬之。而扣案之夾鏈袋330個及電子磅秤一個
    ，雖不能證明為專供被告犯販賣毒品犯行所用之物，然既為
    被告所有，此據證人甲○○、丁○○證述在卷，且為供被告
    犯本案販賣安非他命所用之物，應依刑法第38條第一項第二
    款宣告沒收之。另扣案之安非他命吸食器二組，不能證明係
    專供被告施用毒品所用之物，亦非供被告犯本案所用之物，
    爰不另為沒收之諭知，附此說明。
據上論斷，應依刑事訴訟法第369條第 1項前段、第364條、第29
9條第1項前段、毒品危害防制條例第4條第2項、第8條第2項、第
18條第1項前段、第19條第1項，刑法第11條前段、第2條第1項前
段、第56條、第51條第5款、第38條第1項第2款，判決如主文。
本案經檢察官羅清溪到庭執行職務。
中　　華　　民　　國　　94　　年　　6 　　月　　14　　日
　　              刑事第三庭 　 審判長法　官　陳義仲
　　　                                法　官　楊子莊
　　　                                法　官　宋明蒼
以上正本證明與原本無異。
如不服本判決，應於收受本判決後十日內向本院提出上訴書狀。
其未敘述上訴理由者並得於提起上訴後十日內向本院補提理由書
狀（均須按他造當事人之人數附繕本）「切勿逕送上級法院」。
　　　　　　　　　　　　　　　　　　　書記官　尤乃玉
中　　華　　民　　國　　94　　年　　6 　　月　　16　　日
附錄本案論罪科刑法條全文：
第4條製造、運輸、販賣第一級毒品者，處死刑或無期徒刑；處
     無期徒刑者，得併科新臺幣一千萬元以下罰金。
     製造、運輸、販賣第二級毒品者，處無期徒刑或七年以上
     有期徒刑，得併科新臺幣七百萬元以下罰金。
     製造、運輸、販賣第三級毒品者，處五年以上有期徒刑，
     得併科新臺幣五百萬元以下罰金。
     製造、運輸、販賣第四級毒品者，處三年以上十年以下有
     期徒刑，得併科新臺幣三百萬元以下罰金。
     製造、運輸、販賣專供製造或施用毒品之器具者，處一年
     以上七年以下有期徒刑，得併科新臺幣一百萬元以下罰金
     前五項之未遂犯罰之。
第8條轉讓第一級毒品者，處一年以上七年以下有期徒刑，得併
     科新臺幣一百萬元以下罰金。
     轉讓第二級毒品者，處六月以上五年以下有期徒刑，得併
     科新臺幣七十萬元以下罰金。
     轉讓第三級毒品者，處三年以下有期徒刑，得併科新臺幣
     三十萬元以下罰金。
     轉讓第四級毒品者，處一年以下有期徒刑，得併科新臺幣
     十萬元以下罰金。
     前四項之未遂犯罰之。
     轉讓毒品達一定數量者，加重其刑至二分之一，其標準由
     行政院定之。
